【裁判字號】    99,台上,6032
【裁判日期】    990930
【裁判案由】    違反毒品危害防制條例等罪
【裁判全文】
最高法院刑事判決            九十九年度台上字第六０三二號
上  訴  人  甲○○
上列上訴人因違反毒品危害防制條例等罪案件，不服台灣高等法
院中華民國九十九年七月十四日第二審判決（九十八年度上訴字
第三六四一號，起訴案號：台灣士林地方法院檢察署九十八年度
偵字第九六六、一三六一、一六０三號、九十八年度毒偵字第六
七一號），提起上訴，本院判決如下：
    主  文
上訴駁回。
    理  由
按刑事訴訟法第三百七十七條規定：上訴於第三審法院，非以判
決違背法令為理由不得為之；是提起第三審上訴，應以原判決違
背法令為理由，係屬法定要件；如果上訴理由書狀並未依據卷內
訴訟資料具體指摘原判決不適用何種法則或如何適用不當，或所
指摘原判決違法情事顯與法律規定得為第三審上訴理由之違法情
形不相適合時，均應認其上訴為違背法律上之程式，予以駁回。
本件原判決撤銷第一審關於上訴人甲○○販賣第二級毒品部分之
科刑判決，改判論處上訴人如原判決附表編號一至十六（以下僅
記載各該編號之序號）所示販賣第二級毒品十六罪罪刑（均累犯
。主刑部分：編號十三至十五部分，各處有期徒刑三年七月；編
號一至六、八至十部分，各處有期徒刑三年八月；編號十六部分
，處有期徒刑三年九月；編號七、十一、十二部分，各處有期徒
刑三年十月；並定其應執行之刑為有期徒刑八年六月。另為相關
從刑之宣告），已分別詳敘其調查證據之結果及證據取捨並認定
事實之理由；所為論斷，均有卷存證據資料可資覆按。從形式上
觀察，原判決並無違背法令之情形（上訴人另犯持有第二級毒品
罪及施用第二級毒品罪部分，業經第一審判決分別判處罪刑確定
）。上訴人之上訴意旨略稱：(一)原判決事實欄僅記載：上訴人「
將其先前自…『阿峰』之成年男子處所購得之第二級毒品甲基安
非他命，分別以高於購入金額之如附表各編號所示價格販售予如
附表所示之人…」，並未記載上訴人購入甲基安非他命之價格，
且未於理由欄說明「上訴人以高於購入金額販售」所憑之證據及
理由，有理由不備之違法。(二)原判決理由欄援引證人即任職台北
縣警察局金山分局老梅派出所之警員莊翼飛證稱：「伊因聽到地
方上的人說，石門地區有人在販賣毒品，聽說是宋毅夫（第一審
同案被告，另由原審審理）…並請甲○○臥底在宋毅夫旁邊，以
提供宋毅夫…藏匿毒品或槍枝之處所…伊之前瞭解甲○○有毒品
方面的情資…」等語，另又認「如附表所示之販賣毒品行為…與
查緝宋毅夫之毒品犯罪情資無關…」，復謂「本件警方原即懷疑
宋毅夫涉嫌販賣毒品，故商請甲○○進行臥底工作，已如前述…
」。理由之前後說明不一，亦與莊翼飛之證詞相互齟齬，有證據
上理由矛盾之違法。(三)上訴人確於事前受莊翼飛指示至宋毅夫身
旁擔任臥底工作，臥底期間有多次提供槍枝、毒品之情資，業據
莊翼飛結證屬實；莊翼飛另證稱：上情有向單位主管曾慶諗、許
錫山報告，並經同意等語；而上訴人經檢察官以證人身分訊問時
，復詳陳宋毅夫所涉毒品、槍枝等案之相關情資，應已符合警察
職權行使法第十三條第三項所定，適用證人保護法予以減輕其刑
之要件。原審雖曾調查，但內容未明瞭，實與未經調查無異，仍
屬應於審判期日調查之證據未予調查之違法。又上訴人之行為已
符合警察職權行使法之規定，原判決認仍須經檢察官之事先同意
，始得依證人保護法減輕其刑，適用法則顯有不當。(四)上訴人持
用之0000000000號行動電話，係自民國九十七年十月十五日起迄
九十八年一月十六日止，依法實施通訊監察；而原判決認定上訴
人之犯罪時間係自九十七年十一月七日起至同年十二月四日止。
則警方自九十七年十月十五日起迄同年十一月初止，並未發現上
訴人有何足認與毒品交易有關之通話內容，已證明：上訴人受警
方指示至宋毅夫身邊臥底前，未有任何販賣毒品犯行；且上訴人
自九十七年十一月間受警方指示擔任臥底後，係因遂行任務而有
原判決附表一所載之行為，並無營利意圖，亦無販賣毒品之主觀
犯意。另由上訴人到庭後始終自白販賣之毒品均係由宋毅夫購得
並自行分裝，販賣過程中宋毅夫均在場，交易所得亦由彼收取，
上訴人並未取得分文等情，益證上訴人否認販賣之辯解應屬可信
。何況，本件交易之對象均為上訴人之同學或朋友，與上訴人之
往來密切；上訴人代彼等向宋毅夫購買毒品，應僅涉有幫助施用
毒品犯行。原審未詳細審酌，而為不利於上訴人之認定，顯於法
有違。(五)上訴人於警詢及偵查中供稱：「我大多是與宋毅夫一起
至九份老街向綽號『阿峰』的男子購買安非他命…」；宋毅夫亦
陳稱：彼於九十七年十一、十二月間，有與上訴人到九份買安非
他命等語。原審自應調取綽號「阿峰」之楊建宏及連聰正等涉嫌
販賣安非他命有關卷證，詳查究係上訴人或宋毅夫認識「阿峰」
，以及「阿峰」販賣安非他命之交易對象暨彼與上訴人交易之次
數、數量，以證明係宋毅夫向「阿峰」購買毒品，且次數頻繁、
數量龐大，非如一般施用者之交易過程。原審未予詳查即行判決
，有應於審判期日調查之證據未予調查之違法。(六)由證人吳柏宏
所稱：「…我與宋毅夫合資購買，把錢交給宋毅夫，之後宋毅夫
交付安非他命給我…我是與宋毅夫接洽，甲○○在車上，我就沒
看到上手是誰…我是透過宋毅夫，我與宋毅夫講好是合資購買，
但都是宋毅夫去買…」等情；可知至九份購買毒品時，係由宋毅
夫出面與楊建宏接洽。又吳柏宏對於檢察官所訊「甲○○表示販
賣的毒品安非他命是宋毅夫提供。販毒所得交給宋毅夫，有何意
見？」及「九十七年十一、十二月間，在台北縣三芝鄉、淡水鎮
、石門鄉，宋毅夫與甲○○共同販賣安非他命？」等問題，答稱
：「是，他們二人算是雌雄同體，當時大部分時間都在一起活動
」等語；足證上訴人歷次供述「宋毅夫販賣安非他命」之情，實
屬可信等語。
惟查：原判決依憑上訴人之部分供述，證人即購毒者熊國麟、郭
文治、曹煌宗、呂文斌、邱建興、江逸真、林進南、江庭豪及證
人即警員莊翼飛之證詞，卷附通訊監察紀錄表、通訊監察譯文暨
扣案之電子磅秤、行動電話機具、分裝袋等各項證據資料，於理
由欄詳敘認定上訴人有原判決附表所載十六件販賣第二級毒品甲
基安非他命犯行之理由。對於上訴人辯稱：伊已供出毒品來源為
宋毅夫及綽號「阿峰」之連聰正，應依毒品危害防制條例第十七
條第一項規定減輕其刑等語；以及其於原審之選任辯護人辯護稱
：上訴人係經警員莊翼飛指示至宋毅夫身邊臥底，協助警方查緝
宋毅夫所涉毒品、槍枝相關犯行，並無販賣毒品之主觀犯意；又
上訴人於偵查中業已詳陳宋毅夫所涉毒品相關情資，僅因未委任
律師，不知須經檢察官事先同意，但其已供述他人有關之犯罪情
節，應有證人保護法之適用，何況上訴人已符合警察職權行使法
第十三條之要件，仍應依證人保護法減輕其刑等語，如何認與事
實不符而無足採等各節，逐一加以說明指駁（見原判決理由欄二
之(一)、四）；且敘明認定上訴人係具有營利意圖而為各該販賣甲
基安非他命犯行之理由（見原判決理由欄二之(二)）。經核原判決
採證認事並無違反經驗法則、論理法則，亦無任意推定犯罪事實
、違背證據法則、判決理由不備、理由矛盾、不適用法則或適用
法則不當之違誤。至原判決未明確記載上訴人販入甲基安非他命
之價格，固欠嚴謹，然並無礙於本件犯罪事實之認定。上訴意旨
(一)、(四)、(六)，或就無礙於原判決事實認定之枝微細節，或就原審
採證認事職權之適法行使，或就原判決已明白論斷之事項，重為
事實上之爭執，均非適法之第三審上訴理由。又警察依警察職權
行使法第十二條規定遴選第三人所蒐集關於涉案對象及待查事實
之資料，如於相關法律程序中作為證據使用時，應依相關訴訟法
之規定；該第三人為證人者，適用關於證人保護法之規定，固為
警察職權行使法第十三條第三項所明定。然此係指該第三人為證
人者，始有證人保護法之適用問題。至證人保護法第十四條第一
項規定：「第二條所列刑事案件之被告或犯罪嫌疑人，於偵查中
供述與該案案情有重要關係之待證事項或其他共犯之犯罪事證，
因而使檢察官得以追訴該案之其他共犯者，以經檢察官事先同意
者為限，就其因供述所涉之犯罪減輕或免除其刑」，則應以被告
或犯罪嫌疑人翔實供出與案情有重要關係之待證事項或其他共犯
犯罪之事證，因而使檢察官得以有效追訴其他共犯者，始有適用
該規定減輕或免除其刑之餘地。依原判決確認之事實，上訴人就
其所犯本件販賣第二級毒品十六罪，係屬「被告」而非「證人」
，復未經檢察官事先同意；則不論上訴人是否係莊翼飛依警察職
權行使法第十二條規定遴選蒐集宋毅夫所涉槍枝、毒品犯罪之「
第三人」，均無證人保護法第十四條第一項之適用。原判決認上
訴人本件犯罪，無證人保護法第十四條第一項所定「減輕或免除
其刑」之適用（見原判決理由欄四），核無適用法則不當之違法
。上訴意旨(三)徒執個人主觀見解而為指摘，顯非上訴第三審之適
法理由。至於上訴意旨(二)所稱：原判決理由欄有關上訴人受莊翼
飛指示至宋毅夫身旁擔任臥底工作，究僅蒐集槍枝，或併蒐集槍
枝及毒品之情資，前後記載有未盡一致等情，縱屬事實；但此一
瑕疵，並不影響「上訴人本件犯罪無證人保護法第十四條第一項
規定適用」之結果，仍不得執為合法上訴第三審之理由。再原審
已循上訴人於原審之選任辯護人聲請，調取台灣基隆地方法院檢
察署九十八年度偵字第一三二九號連聰正違反毒品危害防制條例
案件全卷調查（見原審卷第一一四頁背面、第一七三至一七五頁
）；且上訴人及其於原審之選任辯護人在原審審判期日，經審判
長詢以「尚有證據請求調查？」時，均答稱：「無」（見原審卷
第二九八頁背面），難謂原審有調查職責未盡之違法。上訴意旨
(五)及其他上訴意旨所指各節，顯未依據卷內訴訟資料，具體指摘
原判決有何違背法令之情形，核與法律規定得為第三審上訴理由
之違法情形不相適合。應認上訴人之上訴違背法律上之程式，予
以駁回。另本件為程序判決，上訴人上訴意旨另請求依刑法第五
十九條酌量減輕其刑，本院尚無從審酌，附此敘明。
據上論結，應依刑事訴訟法第三百九十五條前段，判決如主文。
中    華    民    國  九十九  年    九    月   三十   日
                      最高法院刑事第七庭
                          審判長法官  林  永  茂
                                法官  蘇  振  堂
                                法官  林  立  華
                                法官  蔡  國  在
                                法官  陳  春  秋
本件正本證明與原本無異
                                      書  記  官
中    華    民    國  九十九  年    十    月    四    日
                                                       s

司法院資訊處製作；財團法人民間司法改革基金會備份。
